【裁判字號】    97,上易,705
【裁判日期】    970529
【裁判案由】    詐欺
【裁判全文】
臺灣高等法院臺中分院刑事判決         97年度上易字第705號
上  訴  人
即  被  告  丙○○
上列上訴人因詐欺案件，不服臺灣臺中地方法院97年度易字第37
9號，中華民國97年3月12日第一審判決（起訴案號：臺灣臺中地
方法院檢察署96年度偵字第27045 號），提起上訴，本院判決如
下：
    主  文
上訴駁回。
    事  實
一、丙○○明知個人在金融機構帳戶之存摺、提款卡、開戶印章
    及密碼資料等帳戶資料係供自己使用之重要理財工具，關係
    個人財產、信用之表徵，且可預見存摺、提款卡、開戶印章
    及其密碼資料如交予他人使用，而未加以闡明正常用途，極
    易被利用為與財產有關之犯罪工具，竟仍不顧他人可能遭受
    財產上損害之危險，而基於縱若其金融機構之帳戶被利用作
    為詐欺取財之用，亦不違背其本意之幫助犯意，於民國九十
    六年三月二十三日前某時，在臺中市○○路與自由路交叉路
    口之天橋下，將其於九十四年八月二十五日在臺中商業銀行
    總行所開設，帳號000000000000號帳戶之存摺
    、提款卡、開戶印章及密碼資料，以辦理貸款為名義，均交
    付予真實姓名、年籍均不詳，自稱「石漢文」之成年男子使
    用，而容許該人所屬詐欺集團成員藉該帳戶資料以遂行詐欺
    取財犯罪。其後，「石漢文」所屬詐欺集團成員即基於意圖
    為自己不法所有之犯意聯絡，於九十六年三月二十三日上午
    九時三十分許，僭充係內政部警政署之專員，撥打電話予苗
    栗縣造橋鄉之乙○○，向乙○○佯稱其所申辦之電話遭人冒
    用，因而積欠高額之電信費用，如不匯款至指定之帳戶內，
    存款將會遭到凍結云云，致使乙○○陷於錯誤，匯款新台幣
    （下同）十二萬元至丙○○所開立之前揭銀行帳戶內。未幾
    ，即由前述詐欺集團成員持丙○○所提供之提款卡與密碼資
    料，將乙○○遭詐騙所匯入之款項十二萬元逐次提領。嗣經
    乙○○察覺情況有異，始知受騙，經報警處理，而由警循線
    查知上情。
二、案經臺中市警察局第一分局報請臺灣臺中地方法院檢察署檢
    察官偵查起訴。
    理  由
壹、證據能力部分
    按現行刑事訴訟法為保障被告之反對詰問權，排除具有虛偽
    危險性之傳聞證據，以求實體真實之發見，於該法第一百五
    十九條第一項明定被告以外之人於審判外之言詞或書面陳述
    ，除法律有規定者外，不得作為證據。而刑事訴訟法第一百
    五十九條之一至第一百五十九條之四有傳聞法則之例外規定
    ，且被告以外之人於審判外之陳述，雖不符前四條之規定，
    而經當事人於審判程序同意作為證據，法院審酌該言詞陳述
    或書面陳述作成時之情況，認為適當者，亦得為證據；當事
    人、代理人或辯護人於法院調查證據時，知有第一百五十九
    條第一項不得為證據之情形，而未於言詞辯論終結前聲明異
    議者，視為有前項之同意，刑事訴訟法第一百五十九條之五
    定有明文。本件檢察官、被告丙○○迄本院言詞辯論終結前
    ，均未對被害人乙○○於警詢時陳述之證據能力聲明異議，
    且本院參酌該等言詞乃被害人乙○○本於親身經驗所為之陳
    述，並無違反陳述任意性之情形，復與本院調查其他客觀證
    據所得之資料相符，而認適合作為證據，依刑事訴訟法第一
    百五十九條之五第二項之規定，該被害人乙○○於警詢所為
    之陳述，應認具有證據能力，得為證據使用，合先敘明。
貳、實體部分
一、訊據被告丙○○固對上開臺中商業銀行總行之帳戶為其於九
    十四年八月二十五日以本人名義所開立使用之情坦白承認；
    惟否認有何幫助詐欺取財之犯行，辯稱：伊所開設上述銀行
    帳戶之存摺、提款卡、開戶印章及密碼資料等帳戶資料，係
    因辦理貸款而交付予真實姓名、年籍均不詳，自稱「石漢文
    」之成年男子，伊不知為何會流入詐欺集團成員手中，而為
    詐騙被害人匯款使用云云。經查，被害人乙○○前開如何因
    受詐騙而將所有之十二萬元現款，匯入被告所設立之上開銀
    行帳戶內，旋即遭該詐欺集團成員逐次提領等情，已據被害
    人乙○○於警詢時指述綦詳（見警卷第二頁至第三頁），並
    有被害人乙○○匯款之郵政跨行匯款申請書一紙、被告所開
    設前開銀行帳戶之存款業務往來申請約定書及帳戶交易明細
    各一份附卷可稽（見警卷第一二頁、第一五頁至第一六頁）
    ，足認被告所設立之前揭銀行帳戶資料，確供詐騙集團向被
    害人乙○○詐騙金錢所用甚明。被告雖以前開情詞置辯；然
    金融機構帳戶資料乃個人作存、提款、轉帳等財產之金錢支
    配處分之用，對個人權益影響甚大，縱令需交付他人使用，
    亦必基於特殊之親密或信賴關係。況以，不肖之徒為掩飾不
    法行徑，避免執法人員之追究處罰，經常利用他人帳戶之存
    摺、提款卡、開戶印章及密碼資料轉帳或提領犯罪所得，藉
    以掩蓋犯罪行為之情形，業經新聞及電視等大眾傳播系統廣
    為披露，政府亦宣導民眾注意防範，已廣為傳知之事；則一
    般人本於生活經驗及認識，在客觀上應已預見完全不相識之
    人要求提供金融機構存款帳戶之存摺、提款卡、開戶印章及
    密碼資料供其使用之行徑，輒與利用該帳戶進行詐欺此財產
    性犯罪之工具有密切關聯，被告係一般成年人豈有不知之理
    ？矧被告於原審準備程序時亦自陳：收受之帳戶資料之男子
    自稱為「石漢文」，此是否為該人之真實姓名，伊並不清楚
    ，伊與該名男子未甚熟稔等語（見原審卷第一一頁），則被
    告既與自稱「石漢文」之成年男子未臻熟識，在毫無任何互
    信之基礎下，其就銀行撥款後應以何種方式取得貸款金額及
    事後該男子如何返還其所交付帳戶資料之重要事項，非但未
    與該「石漢文」作明確約定，亦未詳查所謂貸款之程序，並
    深入瞭解所提供帳戶資料之用途，卻逕自交付攸關個人高度
    專屬性之存摺等帳戶資料致作為詐騙之用，被告應有幫助他
    人犯詐欺取財罪之不確定故意，堪可認定。準此，被告所辯
    ，無非事後飾卸之語，不足採信。復以，被告於本院審理中
    亦承認有此犯行，本件事證至臻明確，被告幫助詐欺犯行洵
    堪認定。
二、查前開真實姓名、年籍均不詳，自稱「石漢文」之成年男子
    所屬詐欺集團成員，基於意圖為自己不法所有之犯意聯絡，
    以前述方式對被害人乙○○行騙，並致使被害人乙○○陷於
    錯誤，因而交付本人之財物，則該「石漢文」所屬詐欺集團
    成員所為，應係犯刑法第三百三十九條第一項之詐欺取財罪
    。被告丙○○提供其所開設前揭郵局帳戶之存摺、提款卡、
    開戶印章及密碼資料予自稱「石漢文」之人所屬詐欺集團成
    員，以為詐欺取財所用，係基於幫助他人詐欺取財之不確定
    故意，且所為屬詐欺取財罪構成要件以外之行為，核其所為
    係犯刑法第三十條第一項前段、第三百三十九條第一項之幫
    助詐欺取財罪。被告幫助該自稱「石漢文」之成年男子所屬
    詐欺集團成員犯詐欺取財罪，為幫助犯，應依刑法第三十條
    第二項之規定減輕其刑。原審依據上述理由，適用刑法第三
    十條第一項前段、第二項、第三百三十九條第一項、第四十
    一條第一項前段、刑法施行法第一條之一第一項、第二項前
    段、中華民國九十六年罪犯減刑條例第二條第一項第三款、
    第七條、第九條等規定，並審酌被告丙○○之素行，有臺灣
    高等法院被告前案紀錄表可查，其明知所提供之帳戶資料將
    有可能遭人供作詐欺取財之工具，竟為貪圖貸款之利益，即
    未予詳查瞭解，執意將其所有之前開銀行帳戶資料提供予不
    法份子使用，非惟幫助詐騙者遂行詐財目的，同時使詐欺者
    得以隱匿其真實身分，減少遭查獲之風險，愈使其肆無忌憚
    ，助長犯罪之猖獗，破壞社會秩序甚鉅；兼衡酌本件被害人
    乙○○因遭詐騙而匯入被告所開設前揭銀行帳戶內之款項達
    十二萬元，金額非在少數，且被告犯後未能幡然悔悟，省思
    自己行為違失之處，犯罪後態度不佳等一切情狀，量處有期
    徒刑四月，並依中華民國九十六年罪犯減刑條例之規定，減
    其宣告刑二分之一為有期徒刑二月，並諭知易科罰金之折算
    標準。並敘明公訴檢察官固於原審審理時對被告具體求處有
    期徒刑六月乙節，然以被告於本件僅提供所申設之銀行帳戶
    資料予不法犯罪集團成員使用，並非犯罪集團之核心分子，
    且其並未因提供帳戶資料而實際有所得，考量被告犯罪情節
    與具體情狀後，認對被告處予上述如原判決主文所示之刑罰
    ，已足收懲儆之效，是檢察官具體求刑六月之刑度稍嫌過重
    。另敘明被告丙○○所提供之前揭銀行帳戶之存摺、提款卡
    與開戶印章等物，雖係被告所有並供其違犯本件犯罪所用之
    物，但均未據扣案，又無證據證明該等物件仍屬存在，為免
    滋生日後執行困難，爰不併予諭知沒收。再敘明被告本件犯
    罪之型態為幫助他人詐欺取財，因詐欺取財之正犯是否屬於
    共同正犯，與被告應成立之罪名、刑責均無涉，為免累贅，
    爰不於主文欄諭知被告幫助「共同」詐欺取財。核其認事用
    法俱無不當，量刑亦稱允洽，被告上訴請求從輕量刑，惟按
    刑之量定，係實體法上賦予法院得自由裁量之事項，倘其未
    逾越法律所規定之範圍，又未明顯違背正義，即不得任意指
    摘為違法。本件原審量刑時，已依刑法第五十七條之規定審
    酌被告上開一切情狀，而量處罪刑，經核原審並未逾越法律
    所規定之範圍，又無明顯違背正義，被告仍執前詞指摘原判
    決不當，其上訴並無理由，應予駁回。
據上論斷，應依刑事訴訟法第368條，判決如主文。
本案經檢察官甲○○到庭執行職務。
中    華    民    國    97    年    5     月    29    日
            刑事第七庭    審判長法  官  林  榮  龍
                                法  官  江  錫  麟
                                法  官  張  惠  立
上列正本證明與原本無異。
不得上訴。
                                書記官  林  育  德
中    華    民    國    97    年    5     月    29    日
附錄：本案論罪科刑法條全文
刑法第三百三十九條第一項
意圖為自己或第三人不法之所有，以詐術使人將本人或第三人之
物交付者，處五年以下有期徒刑、拘役或科或併科一千元以下罰
金。


司法院資訊處製作；財團法人民間司法改革基金會備份。
